臺灣板橋地方法院民事裁定　　　　　　　 100年度抗字第31號
抗　告　人　楷方工電科技股份有限公司
法定代理人　潘溫濤
相　對　人　張榮宗
　　　　　　高聿欣
上列當事人間請求選派檢查人事件，抗告人對於民國99年12月28
日本院裁定提起抗告，本院裁定如下：
    主  文
抗告駁回。
抗告費用新臺幣壹仟元由抗告人負擔。
    理  由
一、按繼續1 年以上，持有已發行股份總數百分之三以上之股東
    ，得聲請法院選派檢查人，檢查公司業務帳目及財產情形，
    公司法第245 條第1 項定有明文。次按，公司法第245 條第
    1 項所定聲請選派檢查人之規定，除具備繼續1 年以上，持
    有已發行股份總數3%之股東之要件，別無其他資格之限制（
    最高法院89年度台抗字第660 號裁定要旨、臺灣高等法院暨
    所屬法院95年法律座談會民事類提案第9 號參照）。股份有
    限公司之股東為行使公司法所賦予之單獨股東權或少數股東
    權，實有必要直接檢查公司業務帳目及財產情形，因此，公
    司法乃於第245 條第1 項賦予少數股東對公司業務及財產狀
    況之檢查權。又為防止少數股東濫用此一權利，公司法嚴格
    其行使要件，股東需持股達已發行總股份數量3%以上，且必
    須向法院聲請選派檢查人，檢查內容並以「公司業務帳目及
    財產情形」為限，是立法上，已就行使檢查權對公司營運所
    造成之影響，與少數股東權益之保障間，加以斟酌、衡量。
    從而，倘股東具備繼續1 年以上持有已發行股份總數3%以上
    之要件，其聲請法院選派檢查人，對公司業務帳目及財產狀
    況為檢查，公司即有容忍檢查之義務。
二、抗告意旨略以：相對人張榮宗曾擔任抗告人公司之總經理職
    務期間達數載，故其對抗告人公司之經營狀況包含營業方針
    、執行方法、採購、出貨、及人事均瞭若指掌，僅因雙方就
    結束合作關係之條件未能達成共識，相對人張榮宗即毀損抗
    告人之倉庫門鎖、擅自取走部分存貨、復經常騷擾抗告人公
    司員工。現又與其妻即相對人高聿欣聲請選派檢查人，顯然
    意圖擾亂相對人公司之正常營運，以達迫使抗告人給予其優
    渥退股對價之目的，是其權利之行使所得利益極少，與抗告
    人所受之損失比較衡量，應視為相對人係以損害抗告人為主
    要目的之權利濫用行為，而不應准許其聲請。況抗告人公司
    財務狀況正常，並無選派檢查人之必要，相對人亦未舉證證
    明抗告人公司有何違法情事或公司帳目、財務報表不實等會
    計不正確之情事，爰請求廢棄原裁定並駁回抗告人之聲請等
    語。
三、經查，本件相對人張榮宗、高聿欣具有抗告人之股東身分，
    且繼續1 年以上持有抗告人發行股份總數各達23.33％、10%
    之股份，有公司變更登記表、股東名簿等件在卷足憑（原審
    卷第5 至8 頁），抗告人亦不爭執，應認已符合聲請法院選
    派公司檢查人之條件，自非不得為本件之聲請。即檢查人之
    選派，係為調查公司之設立程序、業務及財務狀況而設，其
    權限多以調查公司會計是否正確及發起人、董事或清算人等
    之執行職務是否適法為限，故落實合法檢查程序，亦有助於
    發現公司缺失所在以資改進，尚難僅以抗告人單方對此制度
    看法，即謂全無選派檢查人之必要。且公司如依法定程序建
    立健全之財務制度，通常情形本不致因檢查人之稽核而受影
    響。況檢查人既係由法院裁定選派、立於中立立場執行檢查
    業務，即與抗告人所稱相對人其他種種手段間並無任何關連
    。再者，原審係選任財團法人臺灣省會計師公會推薦之會計
    師為檢查人人選（原審卷第39頁），已足收不具有會計專業
    背景之人士藉端干擾公司經營之效果。另依非訟事件法第17
    3 條：「檢查人之報告，應以書面為之。法院就檢查事項認
    為必要時，得訊問檢查人」，檢查人亦受法院監督，且其依
    同法第174 條既領有報酬，當盡善良管理人之注意義務，如
    有違反，仍非不得由法院裁定解任後再另行選派檢查人。是
    本件相對人聲請選派檢查人，係本於股東共益權之行使，並
    未於短期間內重複、多次為之，難認有何濫用情事。抗告人
    復未舉證公司正常營運將因檢查人之選派及行使職權而生如
    何影響之具體情事，故抗告人主張相對人本件聲請係浪費司
    法資源、濫用權利云云，除無任何實證可供證明外，亦與原
    審裁定選派檢查人之結論欠缺必然之關連性，尚難遽信為真
    ，其所辯亦不足取。
四、從而，原審選派吳進成會計師為抗告人公司之檢查人，於法
    並無不合，抗告意旨指摘原裁定不當，求予廢棄，非有理由
    ，應予駁回。
五、據上論結，本件抗告為無理由，依非訟事件法第46條、第21
    條第2 項、第24條第1 項，民事訴訟法第495 條之1 第1 項
    、第449 條第1 項、第95條、第78條，裁定如主文。
中    華    民    國   100    年    3     月    7     日
                民事第三庭  審判長法  官  陳財旺
                                  法  官  徐玉玲
                                  法  官  劉以全
以上正本證明與原本無異。
如不服本裁定，僅得於收受本裁定正本送達後10日內，以適用法
規顯有錯誤為理由，向本院提出再抗告狀（須附繕本一份及繳納
再抗告裁判費新臺幣1,000 元）。再抗告時應提出委任律師或具
有律師資格之人之委任狀；委任有律師資格者，另應附具律師資
格證書及釋明委任人與受任人有民事訴訟法第466 條之1 第1 項
但書或第2 項所定關係之釋明文書影本。
中    華    民    國   100    年    3     月    7     日
                                  書記官  蔡忠衛